【裁判字號】    98,消債更,44
【裁判日期】    980706
【裁判案由】    更生程序
【裁判全文】
臺灣嘉義地方法院民事裁定            98年度消債更字第44號
聲  請  人
即 債務 人  乙○○
上列當事人因消費者債務清理事件聲請更生及保全處分，本院裁
定如下：
    主  文
更生及保全處分之聲請均駁回。
聲請費用由聲請人負擔。
    理  由
一、按債務人對於金融機構因消費借貸、自用住宅借款、信用卡
    或現金卡契約而負債務，在聲請更生或清算前，應提出債權
    人清冊，以書面向最大債權金融機構請求協商債務清償方案
    並表明共同協商之意旨，消費者債務清理條例第151條第1項
    定有明文。又按債務人不能清償債務或有不能清償之虞者，
    得依本條例所定更生或清算程序，清理其債務；聲請更生或
    清算不合程式或不備其他要件者，法院應以裁定駁回之，但
    其情形可以補正者，法院應定期間先命補正，復為同條例第
    3 條及第8條所明定。
二、聲請意旨略以：聲請人即債務人有不能清償債務之情事，於
    民國97年11月間與最大債權銀行即荷商荷蘭銀行股份有限公
    司（下稱荷蘭銀行）進行前置性協商，銀行告知可分151期
    、利率5％，月付新臺幣（下同）7,000元，但因良京實業股
    份有限公司（下稱良京公司）債權約686,000元，加上違約
    金已高逾90萬元，其分期談判結果需和協商款同，則聲請人
    需月付14,000元，超出月薪所能負擔，且尚有金陽信資產管
    理股份有限公司（下稱金陽信公司）債權未列計，故未能達
    成協商，且聲請人之無擔保或無優先權之債務總額未逾1,20
    0萬元，復未經法院裁定開始清算程序或宣告破產，爰依消
    費者債務清理條例提出更生之聲請等語。
三、查聲請人於消費者債務清理條例施行後，於97年間曾向最大
    債權銀行即荷蘭銀行請求共同協商債務，銀行考量後提供之
    還款方案為每月清償7,000元、151期，利率5％，惟聲請人
    表示其遭臺東企銀讓售良京公司之債權無法納入前置協商而
    協商不成立，此有聲請人提出前置協商不成立通知書、荷蘭
    銀行98年3月11日民事陳報狀附前置協商資料等在卷可稽，
    堪信為真實。
四、聲請人主張其於漢磊科技股份有限公司96年及97年所得平均
    24個月後，每月薪資所得35,320元，然依聲請人任職公司以
    98年3月2日漢人字第98007號函附聲請人薪資支領明細表、
    獎金支領明細，聲請人每月平均收入以上開公司資料中應計
    所得扣除勞、健保費用，並加計獎金後，平均每月薪資收入
    以38,090元認列〔計算式：（26,686+30,151+24,832+25,87
    9+26,638+23,528+25,004+23,328+23,164+27,546+29,964+2
    4,160+29,964+29,577+32,499+49,913+52,779+50,774+52,2
    90+48,692+51,567+52,706+30,204+30,254）+（5,972+10,4
    34+5,654+10,434+1,638+21,187+11,400+1,818+7,850+15,6
    67）24，元以下四捨五入〕，應屬妥當。
五、聲請人主張每月生活費支出6,000元、房租6,500元、往返公
    司及租賃處每月1,000元、水電費每月1,500元、稅金每月54
    0元、電信費每月1,500元、扶養祖母每月5,000元，共計每
    月支出22,040元，無法負擔還款等情。經查：
  (一)按消費者債務清理條例之立法目的，乃在使陷於經濟上困境
    之消費者，得藉由更生或清算程序，清理債務，以妥適調整
    其與債權人之權利義務關係，並非幫助債務人保持其舊有之
    生活水平，故債務人果有不能清償債務或有不能清償之虞等
    情事，其生活程度自應受相當之限制，以維持一般人最低生
    活水平所需為準，否則對債權人即屬不公，應先敘明。
  (二)聲請人上開生活支出之主張，雖提出房屋租賃契約書、油費
    收據、電信費用收據等為證。然聲請人祖母甲○95、96年度
    有郵局、銀行利息所得及土地財產9筆，有稅務電子閘門財
    產所得調件明細表在卷可稽，又甲○每月領取老人年金3,00
    0元，為聲請人自陳（見98年6月3日陳報狀），並有存摺明
    細影本可稽，是否無法維持生活，已非無疑。況依聲請人提
    出之扶養家系表所示，甲○尚有前順位扶養義務人即聲請人
    之伯父及姑姑2人，均有工作收入，又聲請人之兄楊明諴係
    70年8月生，亦屬壯年，有所得收入等情，業經聲請人於98
    年3月23日到院陳明，並有戶籍謄本、稅務電子閘門財產所
    得調件明細表在卷可憑，均有扶養義務，堪認上開3人經濟
    資力足以負擔扶養義務，而聲請人既因負債而無力支付扶養
    費，則由其餘有資力之扶養義務人支付甲○之扶養費，亦屬
    常見及必要，是債務人主張其每月支出祖母扶養費5,000元
    ，尚非必要。況縱認聲請人應共同負擔扶養費，依行政院內
    政部公告臺灣省低收入戶最低生活費用每人每月為9,829元
    ，扣除甲○每月領取3,000元，餘額再由聲請人與其餘3人共
    同負擔，聲請人所需負擔金額以1,707元為必要。又聲請人
    現每月強制執行扣薪之債權人中，有未納入協商之借款即債
    權人劉學謙75萬元部分，參以尚有良京公司及金陽信公司債
    務未清償，有臺灣新竹地方法院98年6月3日以新院雲96執賢
    字第22413號函文、良京公司98年6月1日陳報狀及聲請人提
    出金陽信公司強制執行通知函等在卷可稽，上開未納入協商
    債權部分，依強制執行程序求償薪資收入三分之一計算約為
    12,697元（38,0901/3），則以聲請人每月收入38,090元
    ，扣除扶養甲○費用1,707元及強制執行還款12,697元、上
    開前置協商金額7,000元後，尚餘16,686元，顯然足供聲請
    人之日常生活所需（即依內政部公布之臺灣省97及98年度每
    人每月最低生活費約9,829元之計算標準已足夠，而該最低
    生活費用金額係已包括食、衣、住、行等費用在內）。參以
    聲請人尚有土地9筆，價值計約312,821元，有土地登記謄本
    及稅務電子閘門財產所得調件明細表在卷可稽，聲請人既已
    負債大於資產，本即應較一般人更節約支出，撙節開銷，荷
    蘭銀行於前置協商所酌定之每月應還款條件，應係在聲請人
    清償能力範圍內，並無不能清償債務之情事。聲請人雖主張
    尚有良京公司及金陽信公司債務未加入協商，惟該部分金額
    業經列計為強制執行償還金額，已如上述，且本條例所定之
    前置協商，事前並無強制全體債權人加入，聲請人因前置協
    商方案所不及之債權人行使權利之後，倘造成無法履行協商
    方案時，事後非無賦予聲請人請求法院開啟債務清理程序之
    機會，故揆諸本條例設置前置協商之精神、自主形成協商方
    案之尊重、債權人與債務人間所享之財產權與債務清理請求
    權之衡平，及有效分配司法資源之公益性，難認聲請人上開
    主張有理由。
六、綜上，本件聲請人雖依消費者債務清理條例第151條第1項規
    定，踐行合法前置協商程序，惟經本院審酌後，認聲請人尚
    無不能清償債務或有不能清償之虞情形，故聲請人主張之情
    節難謂與消費者債務清理條例第3條所定要件相符，且上開
    欠缺又屬無從補正，依上說明，自應駁回其更生之聲請。又
    聲請人以聲請更生為由，具狀聲請保全處分，茲因本院業已
    裁定駁回更生之聲請，該保全處分之聲請自無必要，應併予
    駁回。聲請人如認原前置協商還款條件仍屬過苛，以聲請人
    有固定之職業及一定之收入，仍有清償債務之能力，自非不
    得再與其債權銀行進行協商，俾便求得適當之履債方式以資
    解決，併此敘明。
中    華    民    國    98    年    7     月    6     日
                  民事第二庭  法  官  陳端宜
以上為正本係照原本作成。
如不服本裁定，應於裁定送達後10日內，以書狀向本院提出抗告
，並繳納抗告費新臺幣1千元。
中    華    民    國    98    年    7     月    6     日
                              書記官  王美珍


司法院資訊處製作；財團法人民間司法改革基金會備份。
